臺灣臺中地方法院小額民事判決
110年度中小字第1548號
原      告  陸春添即樂潔清潔企業社

被      告  國聚新都里管理委員會

法定代理人  莊瓊茹  
訴訟代理人  梁慧菁  
上列當事人間請求給付服務費事件，本院於民國110年10月21日
言詞辯論終結，判決如下：
    主      文
原告之訴駁回。
訴訟費用新臺幣1,000元由原告負擔。
    事實及理由
壹、程序方面：
    按訴狀送達後，原告不得將原訴變更或追加他訴；但擴張或
    減縮應受判決事項之聲明者，不在此限，民事訴訟法第255
    條第1項第3款定有明文。本件原告起訴聲明第1項原係請求
    ：「被告應給付原告新臺幣（下同）16,500元，及自民國10
    9年7月1日起至清償日止，按年息百分之5計算之利息」。嗣
    而於訴狀送達後，於110年8月5日本院審理中，以言詞變更
    該項聲明為：「被告應給付原告16,500元，及自109年7月6
    日起至清償日止，按年息百分之5計算之利息」（見本院卷
    第87頁）。後於109年9月7日，再具狀變更該項聲明為：「
    被告應給付原告23,843元」（見本院卷第115頁）。核屬聲
    明之擴張及減縮，合於前開規定，應予准許，先予敘明。
貳、實體方面：　
一、原告主張：
　㈠二造於108年10月22日簽立社區環境清潔維護工作合約書（下
    稱系爭契約），合約期限自108年11月1日起至109年10月30
    日止共計1年，依系爭契約第6條約定，被告就當月之費用應
    於次月5日前，以現金或匯款方式給付之，惟就109年6月1日
    起至109年6月30日止之清潔服務費，被告並未給付，爰依系
    爭契約法律關係提起本訴等語。並聲明：被告應給付原告23
    ,843元。
  ㈡對被告答辯之陳述：
　1.二造自105年1月份起即簽訂社區環境清潔維護工作合約，明
    訂全日班一員每週工作40小時，環境清潔品質無慮。直至10
    8年11月份起，始變更為半日班一員每周工作20小時，原告
    煩請社區經理轉述，請求恢復全日班以維護環境清潔品質，
    卻未能獲被告同意。被告在109年度新任管理委員會要求加
    強清潔，原告也有去重點施作免費加強清潔服務，並提出五
    年來未施工的地下室特別清潔工程費用22,000元，然未能獲
    准，被告忽視系爭契約第7條協助事項：「甲方如遇有合約
    外之特別需求時，得委請乙方協助處理，其清潔維護費用由
    甲乙雙方協議，必要時得另行計費。」。
　2.而依日常維護清潔計畫表第11項，地下室地面清掃每週一次
    ，而備註欄四又載明：10:00~11:00清潔涵蓋社區四棟電梯
    間(含頂樓至地下室)。然每週一小時涵蓋範圍廣闊，地下室
    地面清掃分配不到20分鐘，如何求清潔品質。如此要求純屬
    刁難。
　3.被告提出本院卷第93頁之請款單(一)，期間為109年7月16日
    至7月31日，惟原告在109年6月30日下午既停止清潔維護。
    則7月上半月被告社區清潔維護空窗期責任不在原告。被告
    所拍攝及提出之照片，純屬移花接木時間錯亂。
二、被告則以：
　㈠原告於108年10月30日以前，因全日班人員有打掃工作情況不
    良情況，常在應該上班打掃時間，被住戶看見清潔人員於大
    空間交誼廳關燈吹冷氣、躺在沙發上睡覺或躲到找不到人，
    因社區打掃工作範圍不多，根本不需要全天工，後來管委會
    才改為半天班，原告也有開出認同的半天班工作項目與工作
    量，並送達合約書內容要求簽約（見本院卷第227頁），不
    得事後再稱無法完成工作。
  ㈡被告住戶經過長時間向原告反應，一直未見打掃人員在社區
    打掃而造成社區髒亂，有多處合約內該清潔的部分，長年累
    積而生厚塵，地下室積水漏油也不清理，讓住戶走路及騎摩
    托車滑倒，進而拍照留底查看，並告知原告應打掃乾淨，請
    原告負責人來查看髒污屬實，然原告員工依然傲慢不清，最
    後原告以請不到好員工敷衍該完成的工作。原告附上的清潔
    人員古美蓁出勤簽到表並不足採，因古美蓁常遲到早退，其
    自行不實填寫的文件，不足參考，另外，她也常外出不請假
    ，白天班警衛先生常找不到她人，又見她不按正常時間上下
    班，向其反應，常被她兇回去。
　㈢本院卷第105頁兩造系爭契約後附半天班清潔項目，皆屬於原
    告平日該清潔的部分，卻因長期沒清潔，而達厚污塵的情況
    。因原告不承認自己雇用之清潔員工古美蓁沒務實打掃，被
    告最後期間還陸續寄出存證信函達三次，通知促其改善，古
    美蓁依然大膽翹班，躲避在社區內而不打掃，也會在值班時
    間到社區大樓一樓的耀隆診所看診，未請假而自由出入。至
    被告雖要求原告去重點施做加強清潔服務，但實際上，並不
    能算是加強清潔服務，而是原告依約原本應該施作的義務，
    原告要求社區給付特清服務費，並不合理。蓋若平時原告有
    打掃過，應不至於堆積至厚粉塵，何需原告再花時間特別清
    潔，或是被告再行支出清潔之費用？原告要求年度特別清潔
    費用22,000元，實無理由。原告的清潔人員對於地下室地面
    幾乎完全未曾打掃，因為就算整個月只打掃一次就好，也不
    會有這麼深又厚的粉塵覆蓋在地面上，甚至還有多年累積的
    水垢都沒拖地處理，何來被告刁難之說？
　㈣被告於109年6月30日之驗收無果後，尚須另行找清潔廠商來
    補做深層清洗。被告於109 年7月1日當天拍照後，立即找廠
    商來補做清潔，期間必須花兩個星期找清潔人員和安排時間
    過來，直到109年7月16日才能有清潔人員開始上工。原告造
    成社區骯髒污穢的程度是一年以上的慘狀甚明。被告所庭呈
    的照片皆在社區109年7月1日前所拍攝，可為佐證等語，茲
    為抗辯。並聲明：1.原告之訴及假執行之聲均駁回。 2.訴
    訟費由原告負擔。
三、得心證之理由：
  ㈠原告主張原本系爭契約約定於108年11月1日之前，原告之清
    潔時間為每日8小時，嗣兩造約定108年11月1日之後，將原
    告之清潔時間縮短為每日4小時，二造係於108年10月22日簽
    立系爭契約，合約期限自108年11月1日起至109年10月30日
    止，共計1年，二造並合意於109年6月30日提前終止系爭系
    約，惟被告迄今尚未給付109年6月1日起至109年6月30日止
    之清潔服務費16,500元予原告等情，業據其提出系爭契約、
    日常維護清潔計畫、清潔人員出勤簽到表、匯款記錄等件為
    證（見本院卷第121-133頁），為被告所不爭執（見本院卷
    第87-91、117、149-150、238頁），堪信為真。惟原告主張
    被告應給付109年6月1日起至109年6月30日止之清潔服務費
    ，及相關之利息、滯納金共23,843元，則經被告否認在卷，
    並以前詞置辯，是本件應審究者則為，原告請求被告應依系
    爭契約給付原告23,843元，有無理由？
　㈡經查：
　⒈證人劉岳龍即被告社區保全人員於110年10月21日本院言詞辯
    論中證述：「（問：你在做機動保全的期間，你到社區的時
    候有無發現社區的清潔狀況為何？）有看到不清潔的地方比
    如地下室一、二、三樓天花板有蜘蛛網，地下室的地板有油
    污比較多，地下室地板有時候有垃圾，我看到的話都會跟原
    告的清潔人員古美蓁反應，在我任職期間，社區的清潔人員
    109 年6 月30日之前就是古美蓁而已，住戶有時候也會跟古
    美蓁反應。」、「（問：你們跟古美蓁反應清潔不乾淨時，
    她怎麼反應？）有時候會馬上清理，有時候會拖，我跟她說
    的時候她通常有在做清潔的工作，我不知道她後來有沒有去
    清除我告知她不足的部分，因為我也有自己的事要忙。」、
    「（問：你有看到古美蓁她在上班期間做非清除的工作的事
    情嗎？）有時候我要找她會找不到人，從監視器上面看都看
    不到人，比如有時候住戶跟我反應哪邊要清潔，我會看監視
    器看古美蓁在哪裡然後聯絡她，但是我從監視器上找不到她
    沒有辦法聯絡她去清潔。」、「（問：你剛剛說的情況，頻
    率多高？）我做機動的時候一個月去六天，所以沒有辦法天
    天觀察，但我有印象有上開所述情形過，而且不只一次。」
    、「（問：古美蓁有按時簽到簽退嗎？）有時候有準時，有
    時候沒有準時，有早來，也有早退，簽到表沒有如實記載，
    因為簽到表都是放在保全人員的抽屜，有時候我會看到簽到
    表古美蓁寫的簽到、簽退時間都是不對的，而且狀況不止一
    次。」、「（問： 這種情況被告有跟古美蓁反應過嗎？）.
    ..我確定有反應過。」、「（問：反應過以後有改善嗎？）
    馬上有改，但是後面又照舊了。」、「（問：被告7 月初驗
    收完畢跟驗收之前的6 月底之前，是不是有拜託你查看社區
    的清潔狀況，電梯、地下室的髒污是不是屬於長久累積而成
    的情形？）是有這樣的情形，確實，電梯地板有灰塵、牆壁
    也是有灰塵，電梯裡面的地板、天花板也有蜘蛛網。」、「
    （問：本院卷第103頁照片4的51號車位，這個油漬是不是累
    積很久才會如此？）是的。」等語（見本院卷第235-238頁
    ），兩造均無意見（見本院卷第238頁），顯見原告之清潔
    人員古美蓁確實有未準時簽到簽退、上班時間找不到人，及
    未依系爭合約內容進行被告社區清潔等情況，且時間係發生
    在兩造間系爭契約109年6月30日終止前。
  ⒉觀諸被告所提、於109年7月1日拍攝之驗收照片可知（見本院
    卷第217-223頁），被告社區電梯內外、窗戶、地面，確實
    均存有蟑螂屍體、灰塵、蜘蛛網、油漬等節，未能清潔乾淨
    ，原告之清潔人員並未於109年6月30日前完成被告社區之清
    潔工作至明。又佐以本件清潔人員出勤簽到表之記載，原告
    之清潔人員古美蓁除有6、7日以上未依規定簽退外，於109
    年6月30日甚至未到被告社區進行清潔（見本院卷第131頁）
    ，原告對此均未能提出合理之解釋或說明（見本院卷第88、
    150頁），足見原告之清潔人員於負責被告社區之清潔事務
    上，確實有所違反約定之處。且依原告所製作、附於系爭契
    約後、提交予被告之日常維護清潔計畫所載，於大廳內、管
    理室、各公設及地下室蜘蛛網等，需每週清除1次，住戶反
    應時則需優先處理，電梯間地面及地下室地面需每週清潔1
    次、一樓騎樓外地面則需每天打掃清潔（見本院卷第129、2
    27、229頁），倘原告之清潔人員均有依照系爭契約前揭所
    載約定進行清潔工作，衡情應不至於在上開空間存在有蜘蛛
    網、厚灰塵、油漬、蟑螂屍體等情事，該等原告未依約完成
    清潔之情應已存在甚久，洵堪認定。原告雖稱其清潔人員之
    能力有限，難以完成被告要求之清潔程度等語，然依私法自
    治之原則，兩造既已合意簽訂系爭契約及其後附之維護清潔
    計畫，用印於前開文件上，即應受其約定內容之拘束，不得
    事後反悔，爭執其效力。
  ⒊此外，依耀隆診所110年10月5日之函文可知，原告之清潔人
    員古美蓁於109年6月2日、6月15日、6月19日及6月22日上午
    ，均有至耀隆診所就診之紀錄（見本院卷第207頁），惟審
    以原告所提之古美蓁出勤簽到表記載，其於109年6月2日、6
    月15日、6月19日及6月22日之簽到時間約為上午7時許，簽
    退時間則為中午12時（見本院卷第131頁），益徵古美蓁確
    實係於上班時間前往診所就醫，且未請假，其所製作之簽到
    簽退紀錄並未詳實記載無訛，而古美蓁之該等行為依常情，
    將導致原本之清潔時間受到壓縮，進而影響情節之結果。被
    告辯稱：原告之清潔人員未依約履行系爭契約約定之清潔內
    容，影響被告社區環境之清潔等語，非屬無據。
  ㈢復依系爭契約第10條第1款約定，於合約期間，原告應配合被
    告於清潔完成時間後，檢驗工作品質（見本院卷第66、124
    頁）。查被告業已多次發函原告促其改善清潔品質，原告均
    無改善，後被告始於109年6月23日對原告寄發第3次之存證
    信函，催促原告最晚應於契約終止之109年6月30日前完成改
    善，此為原告所不爭執（見本院卷第91、119頁），並有存
    證信函在卷可考（見本院卷第107-109頁），顯見原告未能
    完成系爭契約所載之清潔項目，經被告反映後，仍未能改善
    ，原告違約之情，甚為明確。
  ㈣按稱承攬者，謂當事人約定，一方為他方完成一定之工作，
    他方俟工作完成，給付報酬之契約；報酬，應於工作交付時
    給付之，無須交付者，應於工作完成時給付之，為民法第49
    0條第1項、第505條第1項所明定，此乃報酬後付原則之規定
    。是雙務契約若為承攬關係，一般咸認承攬人有先為給付之
    義務（最高法院97年度臺上第319號判決意旨參照）。本件
    乃原告承攬被告社區之清潔工作，原告應完成一定工作，始
    得向被告請求報酬，然原告迄今仍無法舉證證明其已完成系
    爭契約之約定工作內容，被告所辯之情，亦有前揭情事可憑
    ，是被告自得以原告未能完成工作為由，而拒付109年6月1
    日起至109年6月30日止之清潔服務費與相關利息、滯納金等
    ，被告抗辯為有理由，原告主張乃屬無據，應予駁回。
四、綜上所述，原告依據系爭契約之法律關係，請求被告給付10
    9年6月1日起至109年6月30日止之服務費報酬本金16,500元
    ，及相關之利息、滯納金共23,843元，均屬無據，核無理由
    ，應予以駁回。
五、本件事證已臻明確，兩造其餘攻擊防禦及所舉證據，經核均
    於判決結果不生影響，爰不逐一論述，附此敘明。
六、依民事訴訟法第436條之19第1項、第78條規定，本件訴訟費
    用額確定為1,000元（即原告繳納之第一審裁判費1,000元）
    ，應由原告負擔。
中　　華　　民　　國　　110 　年　　11　　月　　30　　日
                    臺灣臺中地方法院臺中簡易庭
                                  法  官  林秉暉
以上為正本，係照原本作成。
如不服本判決，應於送達後20日內，以判決違背法令為理由，向
本院提出上訴狀並表明上訴理由（上訴理由應表明一、原判決所
違背之法令及其具體內容；二、依訴訟資料可認為原判決有違背
法令之具體事實），如於本判決宣示後送達前提起上訴者，應於
判決送達後20日內補提上訴理由書（須附繕本）。
中　　華　　民　　國　　110 　年　　11　　月　　30　　日
                                 書記官   王志伃